【裁判字號】    92,聲再,14
【裁判日期】    920214
【裁判案由】    聲請再審
【裁判全文】
臺灣高等法院高雄分院刑事裁定                      九十二年度聲再字第一四號
    再審聲請人
    即受判決人  甲○○  男  .
右列聲請人因違反期貨交易法案件，對於本院九十一年度上訴字第九七０號中華民國
九十一年九月三日、最高法院九十一年台上字第六四三八號中華民國九十一年十一月
十四日確定判決（臺灣高雄地方法院九十年度訴字第五八０號、臺灣高雄地方法院檢
察署八十九年度偵字第九二五一號、九十年度偵字第一八二一三號），聲請再審，本
院裁定如左：
      主  文
再審之聲請駁回。
      理  由
一、聲請意旨略以：原確定判決認定聲請人甲○○違反期貨交易法，判處有期徒刑十
    月確定，係以共同被告吳淑珠、成國財於調查站之供述：甲○○全權負責金永達
    高雄分公司等語，而認聲請人所辯係公司人頭無實權云云，不足採，為其論據。
    惟查原確定判決所憑吳淑珠、成國財於調查站之證言為虛偽；且共同被告成國財
    與投資人即告訴人吳俊慶於九十一年八月九日簽訂和解書，係由成國財以個人名
    義與告訴人吳俊慶和解，並由成國財個人賠償，顯然代客下單，純係成國財個人
    行為，與金永達高雄分公司及聲請人均無關，該和解書成國財於二審審理中提出
    ，然因聲請人出國未能及時趕回參加辯論庭，故不知該和解書存在，嗣經上訴三
    審遭駁回後，向原二審選任辯護人調閱影印卷宗，始知悉該和解書之存在。爰依
    刑事訴訟法第四百二十條第一項第二款「原判決所憑之證言... 已證明其為虛偽
    者」、第六款「因發現確實之新證據，足認受有罪判決之人應受無罪... 之判決
    」規定，聲請再審云云。
二、按有罪之判決確定後，原判決所憑之證言，已證明其為虛偽者，得聲請再審，固
    為刑事訴訟法第四百二十條第一項第二款所明文。惟以原判決所憑之證物已證明
    其為偽造或變造者，原判決所憑之證言、鑑定或通譯已證明其為虛偽者為原因，
    聲請再審，須以經判決確定，或其刑事訴訟不能開始或續行非以證據不足者為限
    ，始得為之，此觀之同條第二項之規定自明，最高法院八十年度台抗字第八四號
    判決可資參照。經查本件原確定判決就被告違反期貨交易法之事實，及據以認定
    該事實之證據，均已詳為審酌、論斷，聲請人以原確定判決所憑吳淑珠、成國財
    之證言為虛假聲請再審，惟並未提出該證言已經判決確定證明其虛偽之證據，徒
    就原確定判決所為證據之取捨據以爭執，其再審為無理由。
三、次按因發見確實之新證據，足認受有罪判決之人應受無罪之判決者得聲請再審，
    固為刑事訴訟法第四百二十條第一項第六款所明定。惟所謂發見新證據，係指該
    證據當時已經存在，為法院及當事人所不及知，不及調查斟酌，至其後始行發見
    ，且就證據本身形式上觀察，固不以絕對不須經過調查程序為條件，但必須顯然
    可認為足以動搖原有罪確定判決，而為受判決人無罪、免訴、免刑或輕於原判決
    所認罪名之判決者為限。此受理聲請再審之最後事實審法院，應就聲請再審理由
    之所謂「新證據」，是否具備事實審判決前已經存在，為法院、當事人所不知，
    事後方行發見之「嶄新性」，及顯然可認足以動搖原有罪確定判決，應為無罪、
    免訴、免刑或輕於原判決罪名之「顯然性」二要件，加以審查，為判斷應否准予
    開始再審之準據（最高法院八十五年度台抗字第三０八號判決參照）。又若判決
    前已經當事人提出或聲請調查之證據，經原法院捨棄不採者，即非該條款所謂發
    見之新證據，不得據為聲請再審之原因（最高法院七十七年度台上字第五十五號
    、七十八年度台抗字第一四五號判決參照）。是刑事訴訟法第四百二十條第一項
    第六款所謂發見新證據，係指該證據當於事實審法院判決前已經存在，為法院及
    當事人所不及知，不及調查斟酌，而於判決事後始經發見者而言，該證據之成立
    並非在判決確定之後始成立，且該證據必須毋須經調查程序，或經原法院不採者
    ，並顯然可認為確實足以動搖原確定判決，而為受判決人有利之判決者為限。經
    查，本件聲請人所舉之上開和解書證據，於原確定判決審理中已經共同被告成國
    財提出，並經原確定判決作為審酌共同被告成國財犯後態度，併宣告緩刑之依據
    ，有判決書可按，該和解書自非法院及當事人所不及知，於原確定判決中不及調
    查斟酌，至其後始行發見之新證據已明，且就該和解書本身形式上觀察，並不符
    顯然可認為足以動搖原有罪確定判決，而為受判決人（即聲請人）無罪判決情形
    ，又案件之採證論理乃原審自由心證之範圍，聲請人所主張之該和解書證據雖未
    為確定法院採為聲請人有利之認定，原判決亦無違誤可言。該和解書既非新證據
    ，聲請人以此聲請再審，為無理由，應予駁回。
四、依刑事訴訟法第四百三十三條、第四百三十四條第一項，裁定如主文。
中      華      民      國    九十二    年      二      月     十四     日
                              臺灣高等法院高雄分院刑事第七庭
                                  審判長法官  李春昌
                                        法官  黃憲文
                                        法官  莊飛宗
右正本證明與原本無異。
如不服本裁定應於送達後五日內向本院提出抗告狀。
                                  法院書記官  張明賢
中    華    民    國      九十二      年      二      月      十七     日


司法院資訊處製作；財團法人民間司法改革基金會備份。
